臺灣高雄地方法院民事裁定
108年度消債清字第196號
聲  請  人  周玟蓁即周惠雯
0000000000000000

0000000000000000

代  理  人  陳秉宏律師
上列當事人因消費者債務清理事件聲請清算，本院裁定如下：
    主  文
聲請人周玟蓁即周惠雯自中華民國一百零九年二月二十五日下午
四時起開始清算程序。
命司法事務官進行本件清算程序。
    理  由
一、聲請意旨略以：伊無力清償債務，曾於民國108年8月19日向
    本院聲請調解債務清償方案，惟調解不成立。又伊未經法院
    裁定開始更生程序或許可和解或宣告破產，爰聲請清算等語
    。
二、按債務人不能清償債務或有不能清償之虞者，得依本條例所
    定更生或清算程序，清理其債務；債務人對於金融機構負債
    務者，在聲請更生或清算前，應向最大債權金融機構請求協
    商債務清償方案，或向其住、居所地之法院或鄉、鎮、市、
    區調解委員會聲請債務清理之調解；自債務人提出協商請求
    之翌日起逾30日不開始協商，或自開始協商之翌日起逾90日
    協商不成立，債務人得逕向法院聲請更生或清算；債務人於
    法院裁定開始更生程序或許可和解或宣告破產前，得向法院
    聲請清算；法院開始清算程序之裁定，應載明其年、月、日
    、時，並即時發生效力；法院裁定開始更生或清算程序後，
    得命司法事務官進行更生或清算程序；必要時，得選任律師
    、會計師或其他適當之自然人或法人1人為監督人或管理人
    ，消費者債務清理條例（下稱消債條例）第3條、第151條第
    1項、第153條、第80條前段、第83條第1項、第16條第1項分
    別定有明文。
三、經查：
  ㈠聲請人前於108年8月19日向本院聲請調解債務清償方案，經
    本院108年度司消債調字第427號受理，於同年9月9日調解不
    成立，聲請人並於同日以言詞聲請清算等情，業經本院調閱
    上開調解卷宗核閱無訛。
  ㈡次查，聲請人於106年及107年度申報所得分別為新臺幣（下
    同）0元、65,863元（立棋企業有限公司薪資所得），惟其
    自陳聲請清算前2年內有薪資所得每月23,100元，名下無財
    產，勞工保險自108年4月1日起投保於立棋企業有限公司，
    投保薪資為23,100元，於三商美邦人壽保險公司現無有效保
    單。又聲請人於協飛企業有限公司擔任廠務助理，而協飛企
    業有限公司及立棋企業有限公司之負責人均為許連助，聲請
    人常於二公司間職務調動，並據協飛企業有限公司函覆之薪
    資袋所載，108年1月至3月之每月應支金額（含薪資23,100
    元及加班費）分別為26,404元、25,308元、23,551元，4月
    至9月則均僅有薪資23,100元，合計213,863元，平均每月收
    入為23,763元（計算式：213,863÷9＝23,763，本件均係採四
    捨五入計算），扣除勞保費833元後則為22,930元，未領取
    社會局補助等情，此有財產及收入狀況說明書（調解卷第2
    頁及反面）、戶籍謄本（調解卷第6頁）、財團法人金融聯
    合徵信中心前置協商專用債權人清冊（調解卷第9至10頁）
    、信用報告（調解卷第12頁）、財政部高雄國稅局106年及1
    07年度綜合所得稅各類所得資料清單及總歸戶財產查詢清單
    （調解卷第13至15頁）、勞工保險被保險人投保資料表（調
    解卷第16頁）、薪資袋（調解卷第19至20頁、本案卷第15至
    18頁、本案卷第34至37頁）、存摺（調解卷第21頁、本案卷
    第33頁）、三商美邦人壽保險股份有限公司函（本案卷第20
    頁）、商業保險投保資料查詢結果表（本案卷第43頁）、高
    雄市政府社會局社會福利資訊料查詢表（本案卷第69至72頁
    ）、債權人清冊（本案卷第73頁）等在卷可參。則在查無聲
    請人有其他收入來源之情形下，佐以聲請人及第三人公司均
    已提出薪資證明，本院即以每月22,930元作為核算其現在償
    債能力之基礎。
  ㈢關於聲請人個人日常必要支出部分，按債務人必要生活費用
    ，以最近一年衛生福利部或直轄市政府所公告當地區每人每
    月最低生活費一點二倍定之，消債條例第64條之2第1項定有
    明文。本院參酌衛福部社會司所公告109年度高雄市最低生
    活費標準為13,099元，則聲請人每月生活所必需除有特殊情
    形並有證據證明者外，自宜以此數額之1.2倍即15,719元為
    度，始得認係必要支出。又上開最低生活費用之標準，係照
    當地近1年平均每人消費支出60％，依其基準之家庭收支調查
    報告調查表格式示有關經常性支出之調查項目，其原即包括
    利息支出、食品、衣著、房租及水費、電費、醫療保健、交
    通、娛樂、教育等基本生活需求；因聲請人自陳居住於婆婆
    名下房屋，無房屋使用費，每月補貼水電費2,000元（調解
    卷第53頁反面），故於計算聲請人個人每月必要生活費時，
    即應自前開已包括聲請人居住費用在內，扣除相當於房租支
    出所佔比例24.36％，俾免重複計列費用，而符公平之旨，則
    依此計算之結果，聲請人每月之必要生活費在不含居住費用
    之情形下，即應為11,890元【計算式：15,719－（15,719×24
    .36%）＝11,890】。
  ㈣至扶養部分，聲請人主張扶養未成年長子，每月扶養費6,471
    元。經查，聲請人與配偶陳其賢育有之長子陳○鋌係95年生
    ，106年及107年度申報所得均為0元，名下無財產，未領取
    社會局補助，此有戶籍謄本、所得資料及財產查詢清單、學
    生證、註冊費繳費單、高雄市政府社會局社會福利資訊料查
    詢表等在卷可參（調解卷第7頁、本案卷第26至28頁、第44
    頁、第62至65頁）。扶養費用部分，依消費者債務清理條例
    第64條之2第1項及第2項規定，債務人必要生活費用，以最
    近一年衛生福利部或直轄市政府所公告當地區每人每月最低
    生活費一點二倍定之；受扶養者之必要生活費用，準用第1
    項規定計算基準數額，並依債務人依法應負擔扶養義務之比
    例認定之，而109年度高雄市每人每月生活所必需即為最低
    生活費標準13,099元之1.2倍即15,719元，則除有特殊情形
    並有證據證明者外，聲請人所應負擔其未成年子女每月之扶
    養費自宜以此為度，始得認係必要支出，是在無其他更為詳
    實之資料可供佐證之情形下，考量聲請人子女與聲請人同住
    ，無房屋費用支出（同聲請人），本院認即應以109年度高
    雄市每人每月不含房屋支出之生活所必需11,890元，由聲請
    人與配偶共同分擔後，聲請人負擔長子每月之扶養費即應以
    5,945元（計算式：11,890÷2＝5,945）為度，聲請人主張逾
    上開核算數額部分，應予酌減。
  ㈤聲請人尚主張扶養母親，每月扶養費4,313元。查聲請人母親
    周林秋煌為38年生，領有中華民國身心障礙證明（障礙等級
    為極重度），106年及107年度申報所得分別為389元、441元
    （均為股利所得），名下無財產，於97年7月領取勞保老年
    一次給付600,750元，現每月領取國民年金1,400元及身障補
    助4,872元等情，此有戶籍謄本、所得資料及財產查詢清單
    、身心障礙生活補助證明書、中華民國身心障礙證明、勞動
    部勞工保險局函、高雄市政府社會局社會福利資訊料查詢表
    附卷可憑（本案卷第22頁、第29至31頁、第38頁、第50頁、
    第60頁、第76頁），又聲請人陳稱由胞兄周昭順聘僱外勞照
    顧失智之母親，每月外勞薪資為18,958元，此有外勞交付雇
    主記錄表及外勞服務契約為證（本案卷第47至49頁），是聲
    請人之母親有長期醫療及照護之必要，應為真實，聲請人陳
    稱尚有三餐、健康食品及尿布等費用約10,000元，未提出相
    關支出單據，本院認其母親每月必要支出應包含聘僱外勞薪
    資18,958元加計維持基本生活所需之費用，總額以25,000元
    計之，再扣除所領取之年金及補助，由聲請人與另2名扶養
    義務人（參本案卷第51頁家族系統表）共同分擔後，聲請人
    每月負擔母親扶養費即應以6,243元【計算式：（25,000－1,
    400－4,872）÷3＝6,243】為度，而聲請人主張每月支出母親
    扶養費4,313元，低於本院計算之基準，係屬合理。
  ㈥綜上所述，以聲請人現每月收入22,930元為其償債能力基準
    ，扣除個人必要生活費11,890元、長子扶養費5,945元及母
    親扶養費4,313元後，餘782元，而聲請人目前負債總額為4,
    853,456元（參調解卷第45頁以下，包含：台北富邦銀行、
    永豐銀行、玉山銀行、台新銀行、中國信託銀行、萬榮行銷
    公司、良京實業公司、滙誠第二資產公司、富邦資產公司、
    滙誠第一資產公司），以聲請人於調解程序自陳每月可清償
    1,716元計算，需約236年（計算式：4,853,456÷1,716÷12＝2
    35.7）始能清償完畢，堪認聲請人確有不能清償債務之情事
    ，則聲請人向本院聲請清算，應予准許，爰命司法事務官進
    行本件清算程序。
四、依消債條例第11條第1項、第83條第1項、第16條第1項，裁
    定如主文。
中　　華　　民　　國　　109 　年　　2 　　月　　25　　日
                  民事庭　法　　官　賴寶合
以上正本係照原本作成。
本裁定不得抗告。
中　　華　　民　　國　　109 　年　　2 　　月　　25　　日
                          書記官  胡美儀